臺灣臺南地方法院刑事判決　　　　　　　　　　　　　九十年度易字第一九八四號
　　公　訴　人　臺灣台南地方法院檢察署檢察官
　　被　　　告　戊○○
右列被告因侵占案件，經檢察官提起公訴（九十年度偵字第六八六三號），本院判決
如左：
    主  文
戊○○意圖為自己不法之所有，而侵占對於業務上所持有之物，處有期徒刑柒月。
    事  實
一、戊○○原在台南市○○路二三三號開設「大台南代書事務所」，從事代書及仲介
    買賣貸款業務。民國八十六年四月間，鄭協峰、丁○○、乙○○、甲○○，與丙○○訂立不動產買賣契約，買受丙○○坐落台南市○○區○○段第五一六號、第
    五一八號、第五二二號等三筆土地，雙方並約定鄭協峰、丁○○、乙○○、甲○○應先將買賣總價金百分之三之保證金交由戊○○保管，並委託戊○○代為辦理
    土地移轉事宜，如無法完成土地移轉，戊○○則應於扣除規費、代書費等必要費
    用後，將代為保管之保證金返還鄭協峰、丁○○、乙○○、甲○○。鄭協峰、丁○○、乙○○、甲○○即於八十六年四月十五日分別將新台幣（下同）十五萬六
    千元、十五萬六千元、三十一萬二千元、十五萬六千元，共計七十八萬元交由戊○○保管，詎戊○○於收受上開保證金後竟因資金週轉不靈，而意圖為自己不法
    之所有，將上揭保證金予以侵占入己，挪作他用。嗣因丙○○所有之上開土地遭
    人查封，無法辦理移轉登記，鄭協峰、丁○○、乙○○、甲○○向戊○○要求返
    還前開保證金時，戊○○無法還款，始查悉上情。
二、案經鄭協峰、丁○○、乙○○、甲○○訴由台灣台南地方法院檢察署檢察官偵查
    起訴。
    理  由
一、訊據被告戊○○固坦承受告訴人鄭協峰、丁○○、乙○○、甲○○之託與出賣人
    丙○○訂立不動產買賣契約，並收受告訴人交付之保證金一事，惟矢口否認有何
    侵占犯行，辯稱：伊主觀上認為該筆款項係伊之仲介費云云，然查：
    (一)、右揭事實業據告訴人於偵查中、另乙○○、丁○○於本院調查時指訴綦詳，
        並有不動產買賣合約書影本三份及被告開立作為還款用發票日分別為八十七
        年四月五日、十六日、十六日、十八日之支台南市第五信用合作社之支票（
        支票號碼：ＢＡ0000000～ＢＡ0000000、ＢＡ000000
        0號）及台南市票據交換所存款不足退票單各四紙影本附卷足稽。
    (二)、被告雖以出賣人丙○○有同意買賣契約成立時，要給付伊買賣價金百分之三
        作為佣金，故伊才將告訴人所繳納之保證金作為伊之佣金予以挪用、土地無
        法辦理過戶若不能歸責仲介業者，仍應給付仲介費云云置辯。惟經證人丙○○到庭證稱：當時伊與買受人一同至被告事務所，買受人確實有交付百分之
        三之款項予被告，當時伊確實有對被告言明因伊財務有問題，伊擔心土地被
        查封，所以伊言明如果可以辦理過戶，該百分之三即充作其佣金，若無法辦
        理過戶，被告應將款項退還給買受人等語（見本院九十年十月二十五日訊問
        筆錄），足證被告應知悉系爭土地確有無法移轉之可能。再者，證人丙○○
        縱曾應允將上開告訴人所給付之保證金充作被告之佣金，然亦須於土地買賣
        成立並過戶予告訴人之前提下，且證人丙○○在成立本件買賣之初，即知悉
        本件標的土地有遭查封而無法順利過戶之可能，賣方即證人丙○○於財務有
        問題又無法順利將土地變現應急之情形下，又何以會同意土地若無法順利過
        戶，仍給付買賣價金百分之三之仲介費予被告？被告所辯實與常情有違。又
        縱被告所辯伊不知證人丙○○之土地有遭查封之可能一節為真，然本件應給
        付仲介費者，亦為賣方即證人丙○○，而非買方即告訴人，況且本件之不動
        產買賣合約書上亦已載明：「(一)第一次於民國八十六年四月十七日乙方付甲
        方新台幣一十五六千元正，作為保證金，並交待於大台南土地代書戊○○君
        處，戊○○代書辦理過戶移轉手續，如無法完成則由戊○○代書扣除規費稅
        金後，退還於乙方，移轉手續預計於半個月內完成，並辦理土地款交款完成
        。」等語甚明（見八十七年度偵字第七八五三號卷第四頁），益徵被告主觀
        上應知悉上開保證金僅係由其代為保管而已，被告猶執前詞置辯，實不足取
        。
    (三)、被告自承於八十六年五月中旬即知悉該土地遭查封無法過戶，惟當時從事土
        地買賣及辦理二胎須用資金，是乃將告訴人交予保管之保證金予以挪用（見
        本院九十年九十年十二月六日訊問筆錄）；被告既將其因業務而持有之上開
        款項，供為其自身買賣土地及辦理二胎貸款使用，自有變更持有為所有之不
        法意圖甚明，是本案事證明確，被告右揭犯行足以認定，應依法論科。
二、被告戊○○執行代書業務，並藉此侵占因執行業務所收取之保證金，核其所為係
    犯刑法第三百三十六條第二項之業務侵占罪。爰審酌被告為代書，應本於當事人
    之信賴謹慎執行業務，竟因資金週轉不靈而為本件犯行、侵占之金額為七十八萬
    元、自侵占迄今已逾五年猶未與告訴人達成民事和解並賠償告訴人之損失及犯後
    猶飾詞卸責未見悔意等一切情狀，量處如主文所示之刑，以資懲儆。
據上論斷，應依刑事訴訟法第二百九十九條第一項前段，刑法第三百三十六條第二項
、罰金罰鍰提高標準條例第一條前段，判決如主文。
中    華    民    國      九十一      年       六     月    二十四      日
                                  臺灣臺南地方法院刑事第五庭
                                      審院長法  官  陳振謙
                                            法  官  吳坤芳
                                            法  官  孫淑玉
右正本證明與原本無異。
如不服本判決，應於判決送達後十日內，向本院提出上訴狀。
                                            書記官  陳月珍
中    華    民    國      九十一      年       六     月    二十五      日
附錄本件論罪科刑法條全文
刑法第三百三十六條
對於公務上或因公益所持有之物，犯前條第一項之罪者，處一年以上七年以下有期徒
刑，得併科五千元以下罰金。
對於業務上所持有之物，犯前條第一項之罪者，處六月以上五年以下有期徒刑，得併
科三千元以下罰金。
前二項之未遂犯罰之。
